臺灣高等法院刑事判決
                                    107年度上訴字第933號
上　訴　人　臺灣桃園地方檢察署檢察官
被　　　告　鄭其桓


選任辯護人　林良財律師
上列上訴人因被告違反毒品危害防制條例等案件，不服臺灣桃園
地方法院106年度訴字第777號，中華民國107年1月25日第一審判
決（起訴案號：臺灣桃園地方檢察署106年度軍偵字第10號），
提起上訴，本院判決如下：
    主    文
上訴駁回。
    事    實
一、鄭其桓明知大麻係毒品危害防制條例第2條第2項第2款所列
    之第二級毒品，且為行政院依懲治走私條例第2條第3項授權
    公告之「管制物品管制品項及管制方式」第1項第3款之管制
    進出口物品，不得非法運輸及私運進口。其竟與居住在英國
    某真實姓名年籍不詳之成年人共同基於運輸第二級毒品及私
    運管制物品進口之犯意聯絡，由鄭其桓於民國105年年底某
    日，在其桃園市○○區○○路00號11樓住處內，使用電腦設備連
    結網際網路，並透過網址「http ://eeyovrly7charuku. on
    ion/」之網站向該成年人下單訂購大麻，以價值相當於新臺
    幣（下同）4,000餘元之比特幣支付價款，並提供收件人為
    「Ewan Cheng」、收件地址為「P.O.Box 0-00 00000,Taoyu
    an Taiwan」之收件資訊，再由該成年人於106年1月3日前某
    日，自英國不詳地點，將大麻4包（驗餘合計淨重13.75公克
    ）封裝為國際航空郵包2包後，利用不知情之運送業者將上
    開郵包運輸來臺。嗣上開郵包運抵臺灣後，經財政部關務署
    臺北關人員檢查時發覺有異，始悉上情。
二、案經國防部憲兵司令部基隆憲兵隊報請臺灣桃園地方檢察署
    檢察官偵查起訴。
    理    由
壹、證據能力本院以下所引用非供述證據部分，並無證據證明係
    公務員違背法定程序所取得，是依刑事訴訟法第158條之4反
    面解釋，即具證據能力。
貳、得心證之理由
一、本件被告於偵審中均自白犯罪（偵卷第10-11、43-44頁；原
    審卷第50-52、86頁；本院卷第49-50、115-116頁）。並有
    以下補強證據：
  ㈠基隆憲兵隊扣押筆錄、扣押物品收據、扣押物品目錄表、郵
    局領取掛號郵件印鑑單、被告身分證影本、財政部關務署臺
    北關106年1月3日北松郵移字第1050100711號函暨所附扣押
    貨物收據及搜索筆錄等件各1份、監視器畫面翻拍照片3張、
    網站截圖1張（偵卷第4-7、14-16、18-21頁）。
  ㈡被告經查獲之上開郵包，其內容物即菸草4包經先後送憲兵指
    揮部刑事鑑識中心及法務部調查局鑑定後，均檢出含大麻成
    分，驗餘合計淨重為13.75公克等情，有憲兵指揮部刑事鑑
    識中心106年2月10日案件編號000000000號鑑定書及法務部
    調查局106年6月14日調科壹字第10603264190號函各1份（偵
    卷第34、49頁）。
  ㈢扣案之大麻4包（含包裝袋4只）及郵件封套2只。
二、依上開補強證據，已足擔保被告自白之真實性，從而本件事
    證明確，被告犯行已堪認定。
參、論罪、科刑及上訴駁回之理由
一、論罪部分
  ㈠所成立之罪部分
  ⒈大麻係毒品危害防制條例第2條第2項第2款所列之第二級毒品
    ，且為行政院依懲治走私條例第2條第3項授權公告之「管制
    物品管制品項及管制方式」第1項第3款之管制進出口物品，
    不得非法運輸、私運進口。
  ⒉毒品危害防制條例之運輸毒品罪所稱之「運輸」，係指本於
    運輸意思而搬運輸送而言，區別該罪既遂、未遂之依據，應
    以已否起運為準（最高法院96年度台上字第7141號判決意旨
    參照）。而懲治走私條例所規定之私運管制物品進口罪，係
    指私運管制物品進入我國國境而言，走私行為應以私運管制
    物品已否進入國境，為區分既遂、未遂之標準（最高法院98
    年度台上字第156號判決意旨參照）。
  ⒊被告自前揭網站訂購大麻後，即由居住在英國某真實姓名年
    籍不詳之成年人將上開大麻封裝為郵包，自英國起運而進入
    我國境內，在入境後始經檢查發現而查獲，揆諸前揭說明，
    本案運輸及走私行為均已既遂無疑。
  ⒋綜上，核被告所為，係違反毒品危害防制條例第4條第2項之
    運輸第二級毒品罪及懲治走私條例第2條第1項之私運管制物
    品進口罪。
  ㈡共同正犯被告與該成年人就上開犯行，具有犯意聯絡與行為
    分擔，為共同正犯。
  ㈢間接正犯被告利用不知情之運送業者為上開犯行，為間接正
    犯。
  ㈣想像競合犯被告上開犯行，係一行為觸犯上開2罪名，為想像
    競合犯，應依刑法第55條之規定，從一重之運輸第二級毒品
    罪處斷。
  ㈤偵審自白減輕其刑部分被告如前所述，於基隆憲兵隊詢問、
    偵訊、原審及本院審理中，坦承運輸第二級毒品及私運管制
    物品進口之犯行，應依毒品危害防制條例第17條第2項規定
    ，減輕其刑。
  ㈥刑法第59條適用部分
  ⒈被告於97年、99年至100年在美國留學期間，曾因憂鬱、焦慮
    等問題而至學生健康中心求助乙節，有其提出之○○○大學OOO
    OOOOO學生健康中心社工所出具之電子郵件1份在卷可稽（原
    審卷第72-73頁）。且參諸本案經查獲之大麻數量非鉅，堪
    認被告供稱：因心情憂鬱，故想嘗試施用大麻以改善問題（
    原審卷第51頁），確屬可信。
  ⒉又被告運輸數量尚微，難認其惡性重大，且所運輸之大麻甫
    入境即遭查獲，並未流通在外，復未對國人身心健康產生實
    害，其犯罪情節尚難與意圖販賣而運輸大量毒品致對治安產
    生重大危害之運毒集團或毒梟相比擬；再被告犯後始終自白
    犯罪，足認具有悔意。而被告所犯毒品危害防制條例第4條
    第2項運輸第二級毒品罪，有期徒刑部分之法定本刑為無期
    徒刑或7年以上有期徒刑，誠屬重罰。被告運輸毒品之目的
    既為自己施用，相較其若在國內購毒，反不致構成前述運輸
    毒品之重罪。是綜合審酌上情後，依毒品危害防制條例第17
    條第2項規定減刑後，科以最低刑有期徒刑3年6月，認以被
    告本件之犯罪情節觀之，確有情輕法重、情可憫恕之處，爰
    依刑法第59條規定酌減其刑。並與前述偵審自白減輕其刑部
    分，依刑法第70條之規定，遞減輕之。
二、科刑及上訴駁回之理由
  ㈠本件原審於審酌一切情事後，就事實部分，認定被告成立犯
    罪。科刑時，原審以行為人之責任為基礎，審酌被告明知毒
    品濫用已造成社會安寧秩序、國人身心健康之重大危害，竟
    仍無視法規禁令，走私運輸大麻供己施用，所為實應非難，
    惟念其走私運輸之大麻數量非鉅，亦未外流，犯罪所生危害
    尚非嚴重，且其遭查獲後迭坦承犯行，深具悔意，犯後態度
    良好，及其他一切情狀後，量處被告有期徒刑1年10月，並
    為附條件之緩刑，同時為沒收宣告之諭知。經核原審認事用
    法均屬正確，量刑亦屬妥適，應予維持。
  ㈡檢察官上訴雖認為本件不應適用刑法第59條。然如前述，本
    件被告係為供己施用毒品而自國外運輸毒品，惡性遠較自國
    外運輸毒品販賣者為低，且量微，又在甫入境即遭查獲。從
    上開種種理由，確足認本件有情輕法重、情可憫恕之處。從
    而，原審適用刑法第59條規定，予以酌量減輕其刑，即無不
    當之處。檢察官上訴並無理由，應予駁回。
據上論斷，應依刑事訴訟法第368條，判決如主文。
本案經臺灣桃園地方檢察署檢察官王柏淨起訴，同署檢察官李承
陶上訴；臺灣高等檢察署檢察官簡美慧到庭執行職務。
中　　華　　民　　國　 107　　年　　6 　　月　　29　　日
                  刑事第二十四庭審判長法  官  林婷立
                                      法  官  顧正德
                                      法  官  吳冠霆
以上正本證明與原本無異。
如不服本判決，應於收受送達後10日內向本院提出上訴書狀，其
未敘述上訴之理由者並得於提起上訴後10日內向本院補提理由書
（均須按他造當事人之人數附繕本）「切勿逕送上級法院」。
                                      書記官  李格瑤
中　　華　　民　　國　 107　　年　　6 　　月　　29　　日
附錄本案論罪科刑法條全文：
毒品危害防制條例第4條
製造、運輸、販賣第一級毒品者，處死刑或無期徒刑；處無期徒
刑者，得併科新臺幣 2 千萬元以下罰金。
製造、運輸、販賣第二級毒品者，處無期徒刑或 7 年以上有期
徒刑，得併科新臺幣 1 千萬元以下罰金。
製造、運輸、販賣第三級毒品者，處 7 年以上有期徒刑，得併
科新臺幣 7 百萬元以下罰金。
製造、運輸、販賣第四級毒品者，處 5 年以上 12 年以下有期
徒刑，得併科新臺幣 3 百萬元以下罰金。
製造、運輸、販賣專供製造或施用毒品之器具者，處 1 年以上
7 年以下有期徒刑，得併科新臺幣 1 百萬元以下罰金。
前五項之未遂犯罰之。
懲治走私條例第2條
私運管制物品進口、出口者，處 7 年以下有期徒刑，得併科新
臺幣 3 百萬元以下罰金。
前項之未遂犯罰之。
第 1 項之管制物品，由行政院依下列各款規定公告其管制品項
及管制方式：
一、為防止犯罪必要，禁止易供或常供犯罪使用之特定器物進口
    、出口。
二、為維護金融秩序或交易安全必要，禁止偽造、變造之各種貨
    幣及有價證券進口、出口。
三、為維護國民健康必要，禁止、限制特定物品或來自特定地區
    之物品進口。
四、為維護國內農業產業發展必要，禁止、限制來自特定地區或
    一定數額以上之動植物及其產製品進口。
五、為遵守條約協定、履行國際義務必要，禁止、限制一定物品
    之進口、出口。